臺灣基隆地方法院民事裁定  
110年度簡抗字第3號
抗  告  人  顏偉麒  

相  對  人  朱啟文  
相  對  人  財政部國有財產署

法定代理人  曾國基  
相  對  人  汪振偉  
上列當事人間拆屋還地等事件，抗告人對於本院民國110年3月2
日109年度基簡字第101號裁定不服，提起抗告，本院裁定如下：
    主    文
抗告駁回。
抗告費用新臺幣壹仟元由抗告人負擔。
    理    由
一、抗告意旨略以：本院民國110年3月2日109年度基簡字第101
    號裁定（下稱原裁定）核定本件訴訟標的價額為新臺幣（下
    同）218,268元，係以公告土地現值為唯一基準，未查明且
    未以「交易價額」為準，即有違誤。又抗告人係以一訴主張
    「拆卸房屋」、「交還土地」及「返還不當得利」，「拆卸
    房屋」部分並非民事訴訟法第77條之2第2項不併算價額之範
    圍，性質上為獨立之數訴客觀合併。原裁定僅就「交還土地
    」部分計算訴訟標的價額，並未就「拆卸房屋」部分調查並
    與「交還土地」部分合併計算價額，亦有瑕疵。本件原審勘
    驗筆錄記載相對人於抗告人之土地上有違章建築物，2間違
    章建築物之價額若有不能核定之情形，應有民事訴訟法第77
    條之12之適用，是以，本件上訴應適用普通訴訟程序等語。
二、按訴訟標的之價額，由法院核定。核定訴訟標的之價額，以
    起訴時之交易價額為準；無交易價額者，以原告就訴訟標的
    所有之利益為準。以一訴附帶請求其孳息、損害賠償、違約
    金或費用者，不併算其價額。民事訴訟法第77條之1第1項、
    第2項、第77條之2第2項分別定有明文。次按請求將土地上
    之房屋拆除並交還土地之訴，係以土地之交還請求權為訴訟
    標的，其訴訟標的之價額應以土地之價額為準，房屋之價額
    不包括在內，最高法院94年度台上字第2150號民事裁判意旨
    參照。又請求將土地上之房屋拆除並返還土地之訴，既以土
    地之返還請求權為訴訟標的，則其訴訟標的價額應以起訴時
    土地之交易價額即市價為準，無實際交易價額時，以原告起
    訴時土地當期公告現值為核定依據，亦無不可。蓋土地公告
    現值係直轄市及縣（市）政府依平均地權條例第46條規定，
    對土地價值逐年檢討、調整、評估之結果，自非不得認與市
    價相當而為核定訴訟標的價額之參考，同院105年度台抗字
    第504號裁定意旨參照。土地公告現值係直轄市及縣（市）
    政府依平均地權條例第46條規定每年所公告之土地現值，該
    政府機關逐年檢討調整之公告現值，自與市價較為相當，於
    當事人未能釋明訴訟標的物之市價，非不得以公告現值據為
    核定訴訟標的價額之參考，同院110年度台抗字第425號裁定
    意旨可參。
三、經查，抗告人不服本院110年1月20日所為109年度基簡字第1
    01號判決，提起上訴。抗告人之上訴聲明略為：請求將原判
    決不利於上訴人部分廢棄，並請求相對人朱啟文將坐落基隆
    市○○區○○段00000地號土地（下稱系爭土地）上，如基隆市
    中正地政事務所土地複丈成果圖（下稱原判決附圖）編號B
    、C所示面積3.69平方公尺之違章建築物及其地上物拆除、
    騰空遷讓及回復原狀返還土地予抗告人。及請求相對人國有
    財產署、汪振偉將坐落系爭土地如原判決附圖編號D、E所示
    面積1.47平方公尺之違章建築物拆除、騰空遷讓及回復原狀
    返還土地予抗告人。暨請求相對人給付相當於租金之損害或
    不當得利。參以首開說明，抗告人不當得利之請求，依民事
    訴訟法第77條之2第2項之規定，不併算價額。是本件訴訟標
    的價額自應以抗告人請求相對人返還所占用之系爭土地於起
    訴時之價值為準。抗告人以本件訴訟標的價額應併計請求拆
    除之地上物之交易價額云云，自非可採。而上訴人並未釋明
    系爭土地之市價，參以前揭說明，即非不得以公告現值據為
    核定訴訟標的價額之參考。系爭土地於起訴時之公告土地現
    值為每平方公尺42,300元，有土地登記第一類謄本附於原審
    卷可稽，上訴聲明請求返還之系爭土地面積合計5.16平方公
    尺，則訴訟標的價額為218,268元（計算式：5.16平方公尺×
    42,300元＝218,268元）。原裁定認定本件上訴利益為218,26
    8元，並無違誤。抗告意旨指摘原裁定認定訴訟標的價額不
    當，求予廢棄，為無理由，應駁回抗告。
四、爰裁定如主文。
中　　華　　民　　國　　110 　年　　6 　　月　　3 　　日
                  民事庭  審判長法  官   黃梅淑
　　　　　　　　　
                                法  官   徐世禎
　　　　　　　　　　　　　　　　
                                法  官   高偉文
以上正本係照原本作成。
本裁定不得抗告。 
中　　華　　民　　國　　110 　年　　6 　　月　　3 　　日
                        書記官　蕭靖蓉